【裁判字號】    95,聲,502
【裁判日期】    950809
【裁判案由】    聲明異議
【裁判全文】
臺灣臺中地方法院刑事裁定  95年度聲字第502號
異  議  人
即  受刑人  甲○○
                    （現在臺灣臺中監獄執行）
選任辯護人  林志忠律師
上列被告因撤銷假釋案件，不服臺灣臺中地方法院檢察署民國94
年7月27日94年執更鈞字第1608號檢察官執行指揮書，聲明異議
，本院裁定如下：
    主    文
聲明駁回。
    理    由
一、聲明異議意旨詳如附件所示之刑事聲明異議狀所載。
二、按受刑人或其法定代理人或配偶以檢察官執行之指揮為不當
    者，得向諭知該裁判之法院聲明異議，刑事訴訟法第四百八
    十四條固有明文。且按撤銷假釋執行殘刑乃屬刑事裁判執行
    之一環，為廣義之司法行政處分，受保護管束人對於檢察官
    所指揮執行撤銷假釋之原因事實，如有不服，非不得依刑事
    訴訟法第四百八十四條之規定，即俟檢察官指揮執行該假釋
    撤銷後之殘刑時，由受刑人或其法定代理人或配偶向當初諭
    知該刑事裁判之法院，聲明異議以求救濟。最高行政法院九
    十三年二月份庭長法官聯席會議決議、最高法院九十四年度
    台抗字第八號裁判可資參照。經查：
（一）異議人即受刑人（下稱異議人）甲○○前因違反懲治盜匪
      條例案件，經法院判處有期徒刑九年，褫奪公權六年確定
      ，入監執行後，於民國八十三年四月十三日假釋出監，假
      釋期滿日為八十七年四月一日。惟異議人於前開假釋期間
      ，先後於八十四年五月、八十六年三月、八十七年二月間
      ，分別再犯違反槍砲彈藥刀械管制條例、殺人及妨害公務
      等罪，並經法院先後於八十八年三月四日、八十八年十一
      月四日、九十二年十一月二十七日判決確定。由於臺灣高
      等法院臺中分院檢察署檢察官不察，誤以為前開妨害公務
      案件業於八十七年五月九日確定，乃以之為撤銷前開假釋
      之理由，經法務部於八十七年六月三十日以法八七矯決字
      第０二一九五七號函批准撤銷前開假釋在案，並由臺灣臺
      中地方法院檢察署檢察官於八十七年七月二十一日簽發執
      行指揮書執行接續上開妨害公務罪所處有期徒刑三月執行
      所餘殘刑四年零八天，並於九十一年九月二十六日執行完
      畢。嗣因異議人於九十二年七月十七日向本院遞狀表示前
      開妨害公務案件未合法送達，經本院查詢結果屬實，並補
      正送達程序，經異議人於法定期間提起上訴後，由本院第
      二審合議庭於九十二年十一月二十七日判處異議人有期徒
      刑三月，如易科罰金，以銀元三百元折算一日確定。法務
      部就前開撤銷假釋之處分，因失其依據，乃於九十三年三
      月十二日以法矯字第０九三０九０一一五五號撤銷受保護
      管束人撤銷假釋處分書撤銷該處分，另以前開妨害公務案
      件於九十二年十一月二十七日判決確定之事實，於九十三
      年三月二十三日以法矯決字第０九三０九００七五二號撤
      銷受保護管束人假釋處分書，將異議人前開假釋予以撤銷
      。臺灣臺中地方法院檢察署檢察官再次接獲執行殘刑四年
      八日之通知後（臺灣臺中地方法院檢察署九十三年度執更
      字第七五九號），經查詢結果，因異議人此部分之殘刑，
      已於九十一年九月二十六日執行完畢，無庸執行，故由該
      署檢察官簽結在案等情，有異議人提出之臺灣臺中地方法
      院檢察署檢察官執行指揮書、刑事裁定、刑事判決、法務
      部撤銷受保護管束人撤銷假釋處分書、法務部撤銷受保護
      管束人假釋處分書等附卷可稽，並經本院調取臺灣臺中地
      方法院檢察署九十三年度執更字第七五九號執行卷宗審閱
      無訛，堪先認定。
（二）又檢察官就後案數罪併罰之執行，與前案殘刑之執行，在
      實務上，係分別指揮執行，只是在執行時間上兩者相繼接
      續而已，此由法務部於八十七年因誤以為異議人所犯上開
      妨害公務罪已判決確定，而撤銷其假釋，並由臺灣臺中地
      方法院檢察署檢察官就其所犯之後案數罪併罰案件即違反
      槍砲彈藥刀械管制條例、殺人、妨害公務等三罪，及前案
      殘刑四年八日部分，分別簽發八十九年度執更鈞字第二六
      五八號、八十七年執更鈞字第二一０八號執行指揮書即可
      查悉。而依前述，異議人對於前所犯違反懲治盜匪條例案
      件之假釋被撤銷之原因事實，如有不服，固可俟檢察官指
      揮執行該假釋撤銷後之殘刑時，由異議人向當初諭知該刑
      事裁判之法院，聲明異議以求救濟。但臺灣臺中地方法院
      檢察署檢察官於接獲臺灣臺南監獄函請執行異議人之前案
      盜匪罪殘刑四年八日之函文後，認該部分之刑期已執行完
      畢，無庸執行，故予以簽結在案，已詳述如前，基此，異
      議人之本意如係對檢察官就上開殘刑四年八日之執行指揮
      有所不服，本件聲明異議之對象，應係臺灣臺中地方法院
      檢察署檢察官就九十三年度執更字第七五九號之執行指揮
      ，而非該署檢察官九十四年度執更鈞字第一六０八號之執
      行指揮，異議人指摘臺灣臺中地方法院檢察署檢察官於九
      十四年度執更鈞字第一六０八號之執行指揮未合併計算殘
      刑四年八日與有期徒刑十九年六月部分，而認臺灣臺中地
      方法院檢察署檢察官九十四年度執更鈞字第一六０八號之
      執行指揮與法有違云云，顯有誤解。且依前揭說明，異議
      人如對臺灣臺中地方法院檢察署檢察官就九十三年度執更
      字第七五九號之執行指揮不服，亦應向當初諭知該刑事裁
      判（臺灣高等法院臺中分院七十八年度上訴字第一三０三
      號刑事判決）之法院即臺灣高等法院臺中分院聲明異議，
      以求救濟，方符法制，異議人就上開殘刑四年八日之執行
      指揮誤向本院聲明不服，於法亦有未合。
（三）再者，臺灣臺中地方法院檢察署檢察官九十四年度執更鈞
      字第一六０八號執行指揮書，係依據本院九十四年度聲字
      第二三五０號就異議人所犯違反槍砲彈藥刀械管制條例、
      殺人、妨害公務等三罪，合併定其應執行刑為有期徒刑十
      九年六月之刑事裁定，而為之執行處分，且就異議人所犯
      妨害公務經判處之有期徒刑三月部分，經查明結果，因已
      執行完畢，乃註記「應予扣除」，另就所處刑後強制工作
      三年部分，因法令已有修正，亦標明「已無庸執行」等情
      ，有該份執行指揮書、本院九十四年度聲字第二三五０號
      刑事裁定存卷可查，及本院調取之該檢察署九十三年度執
      更字第七五九號執行卷宗足資佐憑。且檢察官就後案數罪
      併罰之執行，與前案殘刑之執行，在實務上，係分別指揮
      執行，只是在執行時間上兩者相繼接續而已，亦已說明如
      前，是以臺灣臺中地方法院檢察署檢察官九十四年度執更
      鈞字第一六０八號依據本院九十四年度聲字第二三五０號
      刑事裁定而為之執行指揮，於法有據，且未於該執行指揮
      書中合併計算異議人前所犯盜匪案之殘刑，亦無不當，異
      議人提起本件聲明異議，指摘臺灣臺中地方法院檢察署檢
      察官此項執行指揮不當，自無理由。
三、異議人又謂：其所犯前開違反槍砲彈藥刀械管制條例、殺人
    案件，均符合刑法施行法第七條之一第二項前段規定，應於
    所犯違反槍砲彈藥刀械管制條例案件於八十八年三月四日判
    決確定後六個月內，撤銷其假釋，並合併計算殘餘刑期四年
    八日與上開槍砲彈藥刀械管制條例、殺人罪之他刑應執行之
    期間。詎法務部係以其所犯前開妨害公務罪為撤銷假釋之原
    因事實，致使其就撤銷假釋後之殘餘刑期與他刑係「分別執
    行」，強命異議人須將殘餘刑期全部執行完畢，方能接續執
    行他刑，明顯剝奪異議人適用刑法施行法第七條之一第二項
    「合併計算」其殘餘刑期與他刑應執行期間之權利云云。然
    按刑法施行法第七條之一第二項固規定：「因撤銷假釋執行
    殘餘刑期，其撤銷之原因事實發生在八十六年刑法第七十九
    條之一修正施行前者，依修正前之刑法第七十九條之一規定
    合併計算其殘餘刑期與他刑應執行之期間。但其原因事實行
    為終了或犯罪結果之發生在八十六年刑法第七十七條修正施
    行後者，不在此限。」，考其立法理由，乃配合刑法第七十
    九條之一第五項之增訂而修正，亦比照該條第一項「不溯及
    既往」之原則，使在本條修正施行前已經發生撤銷假釋之原
    因事實者亦得適用原條文規定計算其應執行之期間。易言之
    ，刑法施行法第七條之一第二項係專指受刑人於八十六年刑
    法第七十七條修正施行後別無其他撤銷假釋原因者為限，倘
    若受刑人於八十六年刑法第七十七條修正施行後，又因故意
    犯罪而有符合新法撤銷前案假釋之情形，自應依其最後行為
    完成時之法律，賦予其行為當時所可預知之效果。查本件異
    議人於所犯盜匪案之假釋期間，固於八十四年五月、八十六
    年三月間，分別再犯違反槍砲彈藥刀械管制條例、殺人等二
    罪，犯罪時間均在八十六年刑法第七十七條修正施行（即八
    十六年十一月二十八日）前，但其於八十六年刑法第七十七
    條修正施行後之八十七年二月間，另犯前開妨害公務罪，並
    經本院判處有期徒刑三月，如易科罰金，以銀元三百元折算
    算一日確定，亦已詳如前述，揆諸前揭說明，並無刑法施行
    法第七條之一第二項前段之適用，即臻明確。從而，異議人
    就前案撤銷假釋後之殘餘刑期，與之後所犯他刑（即違反槍
    砲彈藥刀械管制條例、殺人、妨害公務等三罪）應執行之期
    間，自應依八十六年十一月二十八日修正施行之刑法第七十
    九條之一第五項規定，即經撤銷假釋執行殘餘刑期者，有期
    徒刑於全部執行完畢後，再接續執行他刑，該條第一項有關
    合併計算執行期間之規定不適用之。準此，異議人指摘檢察
    官未以其所犯違反槍砲彈藥刀械管制條例或殺人罪為撤銷假
    釋之原因事實，以致未能就所犯盜匪罪經撤銷假釋後之殘餘
    刑期四年八日，與他刑合併計算，損及其權益云云，亦不可
    採。
四、綜上所述，異議人提起本件聲明異議，為無理由，應予駁回
    。爰依刑事訴訟法第四百八十六條，裁定如主文。
中    華    民    國    95    年    8     月    9     日
                  刑事第十一庭  法  官  莊嘉蕙
以上正本證明與原本無異。
如不服本裁定，應於送達後五日內，向本院提出抗告狀。
                                書記官  魏愛玲
中    華    民    國    95    年    8     月    9     日


司法院資訊處製作；財團法人民間司法改革基金會備份。
